【裁判字號】    99,交聲,327
【裁判日期】    990518
【裁判案由】    交管條例聲異
【裁判全文】
臺灣板橋地方法院交通事件裁定         99年度交聲字第327號
原處分機關  交通部公路總局臺北區監理所板橋監理站
異  議  人
即受處分人  甲○○
上列受處分人因違反道路交通管理處罰條例案件，對於交通部公
路總局臺北區監理所板橋監理站於民國98年12月2 日以板監裁字
第41-CO0000000號違反道路交通管理事件裁決書所為之處分，聲
明異議，本院裁定如下：
    主  文
異議駁回。
    理  由
一、按「受處分人，不服第八條主管機關所為之處罰，得於接到
    裁決書之翌日起二十日內，向管轄地方法院聲明異議」、「
    聲明異議，應以司法狀紙敘述異議之理由，提出於原處分機
    關為之，原處分機關應於接受異議書狀後五日內，將該案卷
    宗及有關證物，送交該管地方法院或其分院交通法庭」、「
    「交通法庭認聲明異議不合法律上之程式或其異議權已經喪
    失者，應以裁定駁回之」，道路交通管理處罰條例第87條第
    1 項、道路交通案件處理辦法第13條、第18條前段分別定有
    明文。故受處分人自應於上開規定之期間內向法院聲明異議
    ，倘受處分人逾期異議，即於法不合，法院自應裁定駁回。
    又按「送達，於應受送達人之住居所、事務所或營業所為之
    。但在行政機關辦公處所或他處會晤應受送達人時，得於會
    晤處所為之。」、「於應送達處所不獲會晤應受送達人時，
    得將文書付與有辨別事理能力之同居人、受僱人或應送達處
    所之接收郵件人員。」、「送達，不能依前二條規定為之者
    ，得將文書寄存送達地之地方自治或警察機關，並作送達通
    知書兩份，一份黏貼於應受送達人住居所、事務所、營業所
    或其就業處所門首，另一份交由鄰居轉交或置於該送達處所
    信箱或其他適當位置，以為送達。」、「前項情形，由郵政
    機關為送達者，得將文書寄存於送達地之郵政機關。」，行
    政程序法第72條第1 項、第73條第1 項、第74條第1 項、第
    2 項分別規定明確。而依違反道路交通管理事件統一裁罰基
    準及處理細則第5 條規定，處理違反道路交通管理事件，有
    關文書送達之程序，依行政程序法之規定。又依行政程序法
    第74條第1 項規定所為之寄存送達，並未準用民事訴訟法第
    138 條第2 項規定，自應於寄存送達當日即生送達之效力（
    臺灣高等法院暨所屬法院97年法律座談會刑事類提案第42號
    審查意見參照）。
二、經查，本件異議人即受處分人甲○○因「不依規定駛入來車
    道」之違規，經原處分機關即交通部公路總局臺北區監理所
    板橋監理站於民國98年12月2 日以板監裁字第41-CO0000000
    號違反道路交通管理事件裁決書，裁處異議人罰鍰一千八百
    元等情，有上開裁決書1 份附卷可稽。而查，本件裁決書業
    經原處分機關於98年12月14日以掛號郵寄異議人甲○○之戶
    籍地址「臺北縣中和市○○里○○路677 巷2 弄15之4 號」
    ，惟未獲會晤受送達人亦無受領文書之同居人、受僱人或應
    送達處所之接收郵件人員，遂依上開行政程序法第74條關於
    寄存送達之規定，將該裁決書寄存於送達地之郵政機關中和
    中山路郵局，並作送達通知書二份，一份粘貼於應受送達人
    住所門首，另一份置於該受送達處所信箱或適當位置，以為
    送達，有異議人甲○○個人基本資料查詢結果及交通部公路
    總局臺北區監理所板橋監理站送達證書影本各1 紙存卷可憑
    ，故本件裁決書業於98年12月14日發生合法送達之效力。再
    按當事人居住於處罰機關所在之鄉、鎮、市（包括縣轄市、
    省轄市及院轄市）者，不扣除在途期間，法院訴訟當事人在
    途期間標準第4 條第1 款第1 目定有明文。查原處分機關係
    位於臺北縣中和市○○路○段116 號，而異議人甲○○戶籍
    地址為臺北縣中和市○○里○○路677 巷2 弄15之4 號，是
    本件異議人居住於處罰機關所在之鄉、鎮、市，依前揭法院
    訴訟當事人在途期間標準第4 條第1 款第1 目規定，毋須扣
    除在途期間。是上開裁決書於98年12月14日發生合法送達之
    效力，則其異議期間應於99年1 月3 日屆滿，因該日為週日
    假日故順延至99年1 月4 日，詎異議人竟遲至99年1 月21日
    始以書狀向原處分機關提出本件異議之聲明，此有蓋有原處
    分機關收狀日期之聲明異議狀1 份附卷可憑，是異議人提起
    本件異議顯逾法定不變期間，其異議權已經喪失，揆諸首開
    法條規定及說明，本件聲明異議應裁定予以駁回。
三、至於原處分機關交通部公路總局臺北區監理所板橋監理站移
    送書內記載「異議人不服，遂於98年12月15日以未收受本案
    通知書向本站以電話提出申訴」乙節，惟按「聲明異議，應
    以司法狀紙敘述異議之理由，提出於原處分機關為之」，業
    如前述道路交通案件處理辦法第13條之明文規定，故異議人
    縱於98年12月15日以電話向板橋監理站人員提出申訴，但並
    非依規定以司法狀紙敘述異議理由之聲明異議，其於99年1
    月21日始以書狀向原處分機關提出本件異議之聲明，自已逾
    法定不變期間，其異議權已經喪失，應裁定予以駁回。況且
    ，異議人即受處分人甲○○於98年4 月24日12時3 分許，駕
    駛車牌號碼MEF-647 號重型機車，行經臺北縣中和市○○路
    16號時，有不依規定駛入來車道之違規事實，經臺北縣政府
    警察局依採證照片於98年5 月8 日以北縣警交字第CO000000
    0 號舉發違反道路交通管理事件通知單（以下簡稱舉發通知
    單）逕行舉發，該舉發通知單經原舉發機關以掛號郵寄異議
    人甲○○之戶籍地址「臺北縣中和市○○里○○路677 巷2
    弄15之4 號」時，因未獲會晤受送達人亦無受領文書之同居
    人、受僱人或應送達處所之接收郵件人員，遂依上開行政程
    序法關於寄存送達之規定，於98年5 月13日將該舉發通知單
    寄存於中和中山路郵局，並作送達通知書二份，一份粘貼於
    應受送達人住所門首，另一份置於該受送達處所信箱或適當
    位置，以為送達；嗣異議人未於寄存送達生效後繳納罰鍰或
    提出申訴，原處分機關乃於98年12月2 日以板監裁字第41-C
    O0000000號違反道路交通管理事件裁決書，依道路交通管理
    處罰條例第45條第3 款規定裁處異議人罰鍰一千八百元等情
    ，有採證照片2 張、臺北縣政府警察局北縣警交字第CO0000
    000 號舉發通知單存根聯、臺北縣政府警察局送達證書及上
    開裁決書等件影本各1 份在卷可稽，本件異議人甲○○對於
    上揭時、地有駕駛機車不依規定駛入來車道之違規行為亦不
    爭執，本件舉發通知單業依寄存送達之規定，於98年5 月13
    日合法送達於異議人無誤。再按道路交通管理處罰條例所定
    罰鍰之處罰，受處罰人接獲違反道路交通管理事件通知單後
    ，於15日內得不經裁決，逕依同條例第92條第3 項之罰鍰基
    準規定，向指定之處所繳納結案；不服舉發事實者，應於15
    日內，向處罰機關陳述意見；其不依通知所定期限前往指定
    處所聽候裁決，且未依規定期限繳納罰鍰結案或向處罰機關
    陳述意見者，處罰機關得逕行裁決之，道路交通管理處罰條
    例第9 條第1 項有明文規定。本件異議人甲○○既有駕駛機
    車不依規定駛入來車道之違規事實，原舉發機關亦將舉發通
    知單依法送達，而異議人舉發通知單於98年5 月13日合法送
    達生效後並未到案繳納罰鍰結案或陳述其不服舉發事實之意
    見，則原處分機關就異議人前揭駕駛機車不依規定駛入來車
    道之違規事實，依道路交通管理處罰條例第45條第3 款及同
    條例第9 條第1 項之規定，及以異議人逾應到案日期（即如
    卷附舉發通知單上所載之98年6 月7 日）60日以上未繳納罰
    鍰或陳述意見，依違反道路交通管理事件統一裁罰基準表，
    裁處異議人即受處分人甲○○罰鍰新臺幣一千八百元，於法
    並無違誤，本件聲明異議在在均無理由，應予以駁回。
據上論斷，依道路交通管理處罰條例第87條第2 項，道路交通案
件處理辦法第18條前段，裁定如主文。
中    華    民    國    99    年    5     月    18    日
                        交通法庭  法  官  戴嘉清
以上正本證明與原本無異
如不服本裁定應於送達後5 日內向本院提出抗告狀
                                  書記官  廖貞音
中    華    民    國    99    年    5     月    18    日

司法院資訊處製作；財團法人民間司法改革基金會備份。
